臺灣桃園地方法院刑事判決
110年度易字第946號
公  訴  人  臺灣桃園地方檢察署檢察官 
被      告  曾素容



上列被告因詐欺案件，經檢察官提起公訴（109年度偵字第21574
號），本院判決如下：
    主    文
甲○○犯詐欺取財罪，處有期徒刑壹年。未扣案之犯罪所得新臺幣
貳佰捌拾萬元沒收，於全部或一部不宜執行沒收時，追徵其價額
。
    犯罪事實
一、甲○○明知其並未受託為聯合國難民兒童辦理遺產繼承、領取
    救難基金之事宜，且於後述時地，於以借款名義取得款項後
    ，亦無依約返還借款及給付約定利息之真意，竟意圖為自己
    不法之所有，基於詐欺取財之接續犯意，於民國101年7月至
    102年9月間，在桃園縣平鎮市（現改制為桃園市平鎮區）湧
    光路2巷附近之麥當勞內，接續向丙○○○佯稱：其為救助聯合
    國難民兒童，協助辦理遺產繼承、領取救難基金等事項，需
    借用資金作為手續費及稅款之用，待其領取救難基金後即可
    返還借款，並會給付借款金額之一倍作為借款利息云云，並
    簽立如附表所示之本票擔保借款金額及允諾給付之利息金額
    ，致丙○○○陷於錯誤，陸續交付共計新臺幣（下同）280萬元
    予甲○○。
二、案經丙○○○告訴臺灣桃園地方檢察署檢察官偵查起訴。
    理    由
壹、程序部分
一、按被告以外之人於審判外之言詞或書面陳述，除法律有規定
    者外，不得作為證據；被告以外之人於審判外之陳述，經當
    事人於審判程序同意作為證據，法院審酌該言詞陳述或書面
    陳述作成時之情況，認為適當者，亦得為證據；當事人、代
    理人或辯護人於法院調查證據時，知有第159 條第1 項不得
    為證據之情形，而未於言詞辯論終結前聲明異議者，視為有
    前項之同意。刑事訴訟法第159 條第1 項及第159 條之5 分
    別定有明文。本判決下列所引用被告以外之人於審判外之陳
    述（含書面陳述），被告於本院準備程序中已同意上開證據
    具有證據能力（本院易卷第185頁），而被告、檢察官迄於
    言詞辯論終結前亦未就證據能力聲明異議，本院審酌上開證
    據資料作成時之情況，尚無違法、不當或顯不可信情況，認
    作為證據應屬適當，依刑事訴訟法第159 條之5 ，應認前揭
    供述證據均有證據能力。
二、本判決以下所引用以認定犯罪事實之非供述證據，均與本件
    事實具有自然關聯性，且核屬書證、物證性質，又查無事證
    足認有違背法定程序或經偽造、變造所取得等證據排除之情
    事，復經本院依刑事訴訟法第164 條、第165 條踐行物證、
    書證之調查程序，況檢察官、被告對此部分之證據能力亦均
    不爭執，是堪認均具有證據能力。
貳、實體部分：
一、認定犯罪事實所憑之證據及理由：
  ㈠訊據被告就其前揭時地向告訴人丙○○○稱：其為救助聯合國難
    民兒童，協助辦理遺產繼承、領取救難基金等事項，需借用
    資金作為手續費及稅款之用，待其領取救難基金後即可返還
    借款，並會給付借款金額之一倍作為借款利息等語，並簽立
    如附表所示之本票擔保借款金額及允諾給付之利息金額，告
    訴人陸續交付共計280萬元之現金予其一節，坦承不諱（易
    卷第184、266-269頁），惟辯稱：伊確實有協助聯合國難民
    兒童辦理遺產繼承、領取救難基金之事，伊不是詐欺等語（
    易卷第184、266-269頁）。
  ㈡經查，被告於前揭時地向告訴人稱：其為救助聯合國難民兒
    童，協助辦理遺產繼承、領取救難基金等事項，需借用資金
    作為手續費及稅款之用，待其領取救難基金後即可返還借款
    ，並會給付借款金額之一倍作為借款利息云云，並簽立如附
    表所示之本票擔保借款金額及允諾給付之利息金額，且自告
    訴人處陸續取得共計280萬元之現金一情，除經被告坦承如
    上外，並經證人即告訴人於偵訊及本院證述明確（109他468
    7卷第5-6頁、109偵21574卷第25-27、141-142頁，易卷第24
    6-254頁），且有借據影本（易卷第75-77頁）及如附表所示
    出處之本票影本在卷可稽，當可認定。
  ㈢被告確有本案詐欺取財犯行：
  1.證人即告訴人之證詞足證本案犯罪事實：
  ⑴證人即告訴人於本院審理中證述以：伊之前因為直銷認識被
    告，被告在101 年7 月到102 年9 月間陸陸續續跟伊借錢，
    到永光路附近的麥當勞跟跟伊借的，都沒有還過；總共從10
    1 年7 月到102 年9 月，陸續借給被告280 萬元，這個金額
    是本金不含利息；被告是說因為國外有很多的孤兒都是他在
    養，房子也是他在繼承，他有很多現金、資金，還有三大箱
    的美金，等到美金到手的時候，會還伊500 萬元，如果到期
    未付，還要分給伊50萬，並且借錢的時候，就有說要多給伊
    一倍的利息；被告有簽借據給伊，也有簽如附表所示之本票
    給伊，本票票面金額加總的金額高於280 萬元的部分，是被
    告答應要給伊的利息錢等語（易卷第245-254頁）。
  ⑵依前揭證詞，被告確以其照顧海外孤兒而可取得高額美金，
    並承諾如日後取得該高額美金後，即會返還借款與告訴人，
    且照借款金額給付告訴人一倍利息云云作為詐術，致告訴人
    陷於錯誤，陸續於101 年7 月到102 年9 月間詐取告訴人共
    計280 萬元之現金一節明確。
  2.另觀諸告訴人提出之借據影本（易卷第75頁左側），亦已載
    明「本人甲○○若未能102.08.31還新台幣伍佰壹拾萬元正，
    願意再給丙○○○女士新台幣伍拾萬元正，此據以資證明。立
    據人：甲○○ 102.07.28」之內容，以及如附表所示之本票影
    本，均可補強證人即告訴人於本院證述內容之真實性。
  3.從而，被告本案詐欺取財犯行，當可認定。
  ㈣被告所辯均不可採：
  1.被告固辯稱：伊確實有協助聯合國難民兒童辦理遺產繼承、
    領取救難基金之事，伊不是詐欺等語，並提出影印資料予本
    院（易卷第189-219頁）。惟查：
  ⑴觀諸被告提出之資料，未見與其曾從事協助聯合國難民兒童
    辦理遺產繼承、領取救難基金之事有關；本院詢問被告是否
    能提出其與所協助之國外孤兒之合照，被告亦僅稱照片已經
    被他人收走、全部被焚燒云云（訴卷第269頁），是被告是
    否確實有協助聯合國難民兒童辦理遺產繼承、領取救難基金
    之事，已難認有據。
  ⑵而被告固提出記載「HSBC」（按：匯豐銀行）、「永豐德惠
    分行」字樣之資料，然該資料既未有何足以證明該文件為真
    正之金融機構印文戳章，亦無附有可佐證該文件內容為真實
    之金融機構正式文件，衡酌前揭銀行於臺灣亦設有諸多營業
    處，被告當可輕易申請銀行直接出具文件佐證前揭文件之真
    實，或將所持有之文件供金融機構為認證，被告捨此不為，
    自難認前揭文件真實可信。從而，被告前揭所辯，尚難採認
    。
  ⑶況被告多次以為聯合國難民兒童辦理遺產繼承事宜、領取鉅
    額救難基金為詐術手段，向他人詐取財物之犯行，前經本院
    以105年度易字第1530號判決、103年度易字第1125號判決、
    臺灣臺北地方法院以106年度易字第895號判決、臺灣高等法
    院105年度上訴字第1081號刑事判決後，經上訴駁回而為確
    定（見易卷第37-168頁，另為求精簡，上訴駁回之上訴審判
    決字號，不另記載於判決），是被告是否確有替聯合國難民
    兒童辦理遺產繼承事宜、領取鉅額救難基金之具體能力與地
    位，難以憑信。
  ⑷又應予指明者，被告除以前揭替聯合國難民兒童辦理遺產繼
    承事宜、領取鉅額救難基金為由，自告訴人處詐取款項外，
    另亦以借款金額給付告訴人一倍利息一事，作為詐欺告訴人
    之手段。而被告取得告訴人所交付之款項後，未曾返還告訴
    人款項或給付告訴人利息一節，業經被告於本院審理中自承
    明確（易卷第267頁）。被告於本院審理中亦僅空言答稱因
    入監服刑所以沒有辦法處理，出監後伊就已經沒有錢了，海
    外的銀行帳戶也要活化云云。綜上所示，足見被告自始即無
    依約返還借款及給付約定利息之真意，就此即已足成立詐欺
    取財犯行。
  ㈤綜上，本案事證已臻明確，被告上開犯行足堪認定，其所辯
    亦無足採，應依法論科。
二、論罪科刑：
  ㈠按行為後法律有變更者，適用行為時之法律。但行為後之法
    律有利於行為人者，適用最有利於行為人之法律，刑法第2
    條第1 項定有明文。查刑法第339 條業已於103 年6 月18日
    修正公布施行，103 年6 月20日生效，修正後刑法第339 條
    規定「意圖為自己或第三人不法之所有，以詐術使人將本人
    或第三人之物交付者，處5 年以下有期徒刑、拘役或科或併
    科50萬元以下罰金。以前項方法得財產上不法之利益或使第
    三人得之者，亦同。前二項之未遂犯罰之。」而修正前之刑
    法第339 條則規定：「意圖為自己或第三人不法之所有，以
    詐術使人將本人或第三人之物交付者，處5 年以下有期徒刑
    、拘役或科或併科1 千元以下罰金。以前項方法得財產上不
    法之利益或使第三人得之者，亦同。前二項之未遂犯罰之。
    」是比較上開法條修正前後之規定，就法定刑而言，以修正
    前即行為時之規定有利於被告，依上開規定，關於被告所犯
    上開詐欺取財罪部分，應適用被告行為時之法律即修正前刑
    法第339 條第1 項之規定處罰。核被告所為，係犯修正前刑
    法第339條第1項之詐欺取財罪。
  ㈡被告本案以相同詐術手段，先後陸續向告訴人詐得共計280萬
    元，堪認被告當是基於單一詐欺犯意所為，而被告本案各次
    詐騙之犯行，在時空上有其連貫性，各該行為獨立性薄弱，
    依一般社會健全觀念，難以強行分開，各應視為數個舉動之
    接續施行，合為包括之一行為予以評價較為合理。是被告本
    案詐欺犯行，論以接續犯之一罪。
  ㈢爰以行為人之責任為基礎，審酌被告貪圖不法利益，利用告
    訴人之信賴，向告訴人為本案詐欺取財犯行，詐取告訴人高
    達280萬元之鉅款，嚴重侵害告訴人之財產法益，客觀犯行
    情節非輕；被告迄未與告訴人達成和解或取得諒解，亦未提
    出具體之賠償計畫，難認犯後態度良好，另參酌被告自陳之
    智識程度、家庭經濟狀況（本院易卷第269頁），檢察官、
    被告、告訴人之量刑及本案意見等一切情況，量處如主文所
    示之刑，以示懲儆。
三、沒收：
    被告本案詐得之280萬元，為被告本案之犯罪所得，應予宣
    告沒收，並諭知於一部或全部不宜宣告沒收時，追徵其價額
    。
據上論斷，應依刑事訴訟法第299條第1項前段，判決如主文。
本案經檢察官乙○○提起公訴，檢察官劉仲慧、林欣怡到庭執行職
務。
中　　華　　民　　國　　111 　年　　7 　　月　　6 　　日
                  刑事第四庭  審判長法  官  黃柏嘉
                                    法  官  涂偉俊
                                    法  官  張羿正 
以上正本證明與原本無異。
如不服本判決應於收受判決後20日內向本院提出上訴書狀，並應
敘述具體理由。其未敘述上訴理由者，應於上訴期間屆滿後20日
內向本院補提理由書(均須按他造當事人之人數附繕本)「切勿逕
送上級法院」。 
                                    書記官  蔡宗豪
中　　華　　民　　國　　111 　年　　7 　　月　　7 　　日
附錄本案論罪科刑法條全文：
中華民國刑法第339條：
意圖為自己或第三人不法之所有，以詐術使人將本人或第三人之
物交付者，處5年以下有期徒刑、拘役或科或併科50萬元以下罰
金。
以前項方法得財產上不法之利益或使第三人得之者，亦同。
前二項之未遂犯罰之。
附表
編號 簽發日期 票據編號 票面金額 發票人 出處 1 101年7月31日 773962 30萬元 甲○○ 他卷第13頁 2 102年5月16日 323926 9萬元 甲○○ 他卷第9頁 3 102年5月16日 323927 85萬元 甲○○ 他卷第9頁 4 102年5月16日 323928 80萬元 甲○○ 他卷第9頁 5 102年5月16日 323929 80萬元 甲○○ 他卷第11頁 6 102年7月18日 323930 30萬元 甲○○ 他卷第11頁 7 102年7月18日 323931 30萬元 甲○○ 他卷第11頁 8 102年7月23日 323932 186萬元 甲○○ 他卷第7頁 9 102年7月29日 323933 10萬元 甲○○ 他卷第7頁 10 102年7月29日 323934 2萬元 甲○○ 他卷第7頁 11 102年9月2日 323935 80萬元 甲○○ 他卷第13頁 12 102年9月2日 323936 30萬元 甲○○ 他卷第13頁